臺灣臺北地方法院刑事判決　　　　　　　　 96年度易字第6號
公　訴　人　臺灣臺北地方法院檢察署檢察官
被　　　告　甲○○
上列被告因詐欺案件，經檢察官聲請簡易判決處刑（95年度偵字
第6039號），本院認不得以簡易判決處刑（原簡易程序案號：95
年度簡字第4129號），簽請改依通常程序進行，茲判決如下：
    主  文
本件免訴。
    理  由
一、聲請簡易判決處刑意旨略以：被告甲○○明知社會上詐騙案
    件層出不窮，並可預見將自己之銀行帳戶存摺、金融卡及密
    碼提供他人使用，恐遭利用作為人頭帳戶，作為詐欺集團匯
    款之用。竟基於幫助他人詐欺取財之未必故意，於不詳時地
    ，將其設於中國信託商業銀行城東分行（下稱中國信託銀行
    ）所開設帳號000000000000000號號帳戶之
    提款卡、密碼，提供與真實姓名、年籍不詳之詐騙集團成員
    使用。嗣詐騙集團成員在取得被告甲○○上開中國信託銀行
    存摺等物後，即基於意圖為自己不法所有之犯意，於民國九
    十四年七月七日，以「安信融資代辦中心」之名義，致電告
    訴人乙○○，佯稱可代辦貸款，要求乙○○先匯款新臺幣二
    十一萬一千元至被告甲○○之上開帳戶，以示償還能力，嗣
    乙○○依指示操作後，始知受騙，因認被告涉犯刑法第三十
    條第一項、第三百三十九條第一項之幫助詐欺取財罪嫌等語
    。
二、按訴訟法上所謂一事不再理之原則，關於實質上一罪或裁判
    上一罪，均有其適用，如其一部分犯罪事實，業經判決確定
    ，其效力當然及於全部，倘檢察官復將其他部分重行起訴，
    即應諭知免訴之判決，不得再予論科（最高法院四十九年臺
    非字第二十號判例意旨參照）。又曾經判決確定者，應諭知
    免訴之判決；免訴之判決，得不經言詞辯論為之，刑事訴訟
    法第三百零二條第一款、第三百零七條分別定有明文。又被
    告行為後，前於九十四年一月七日修正公布之刑法，已於九
    十五年七月一日施行，修正後第二條第一項規定：「行為後
    法律有變更者，適用行為時之法律。但行為後之法律有利於
    行為人者，適用最有利於行為人之法律。」改採從舊從輕原
    則。又刑法於修正後，刪除第五十六條連續犯之規定，此刪
    除雖非犯罪構成要件之變更，但顯已影響行為人刑罰之法律
    效果，自屬法律有變更，依修正後之刑法第二條第一項規定
    比較新、舊法結果，修正前刑法第五十六條連續犯之規定乃
    將被告連續之數行為以一罪論，較有利被告，參照最高法院
    九十五年第八次刑事庭會議決議，自應適用行為時之修正前
    刑法規定。
三、經查，被告甲○○前因明知他人收受帳戶之目的係欲隱匿真
    實身分，以供犯罪集團進行詐欺犯罪所用下，竟乃基於幫助
    他人詐欺取財之不確定故意，而其發生並不違背其本意之認
    識下，竟不顧他人所可能遭害之危險，容任他人藉以遂行犯
    罪，於不詳之時、地起，將其申設中華郵政股份有限公司臺
    北六張犁郵局之帳戶（局號：0000000號、帳號：○
    七三七二六號），在設定語音餘額查詢後，連同存摺、提款
    卡及提款密碼等物交予不詳姓名、年籍之成年人轉售供犯罪
    集團作為詐欺、存、提款、匯款之用，並以此方式幫助犯罪
    集團為詐欺犯行。嗣該犯罪集團以取得之甲○○帳戶為犯罪
    工具，先後於：(一)九十四年六月中旬間對黃雅暄佯稱中獎需
    繳交手續費為由，以此詐術致黃雅暄陷於錯誤，而於同年六
    月二十四日依指示匯入款項新臺幣（下同）八萬元予上開台
    北六張犁郵局金融帳戶內；(二)於九十四年五、六月間對何蘭
    英佯稱中獎需繳交稅金為由，以此詐術致何蘭英陷於錯誤，
    而於同年七月四日依指示匯入款項十萬元予上開台北六張犁
    郵局金融帳戶內，因此所涉幫助詐欺取財罪嫌，業經檢察官
    提起公訴，並由臺灣彰化地方法院於九十五年十月三日以九
    十五年度簡上字第一五五號判決判處有期徒刑五月確定在案
    ，有前開刑事判決書網路列印資料一份、臺灣高等法院被告
    前案紀錄表一份在卷可參。被告於該案之犯罪時間雖未經認
    定，然被告之中華郵政股份有限公司臺北六張犁郵局000
    0000000000號帳戶於九十四年五月三十一日開設
    後，隨即於同日將為設立帳戶所存入之一百元悉數領出，嗣
    自同年六月三日核發晶片金融卡開始，即出現數次存入大量
    金額後即於當日領出之情形，有中華郵政股份有限公司九十
    五年五月十日儲字第○九五○七一一四六四號函所附之客戶
    歷史交易清單一份在卷可參（見本院依職權函調之臺灣彰化
    地方法院檢察署九十五年偵字第二七二九號卷第二十四頁）
    ，顯見被告於開設中華郵政股份有限公司臺北六張犁郵局0
    000000000000號帳戶之始，即係為供其幫助詐
    欺犯行之用。另本案聲請簡易判決處刑書之事實欄雖亦未載
    明被告行為時點，惟由被告係於九十四年六月二日至中國信
    託銀行開設帳號000000000000000號號帳戶
    （見臺灣臺北地方法院檢察署檢察官九十五年度偵字第六○
    三九號卷，下稱偵查卷，第一二一頁、第一二四頁所附中國
    信託銀行辦理各項業務申請書、印鑑卡影本），並自同年六
    月三日開始，即出現數次存入大量金額後立刻於當日領出之
    情形（見偵查卷第一二六頁中國信託銀行存款系統歷史交易
    查詢報表所示），顯見被告於開設中國信託銀行開設帳號0
    00000000000000號號帳戶，亦係為供其幫助
    詐欺犯行之用。觀之被告申設上開二帳戶之時間僅相隔二日
    ，又均自九十四年六月三日開始以相類似之模式使用該二帳
    戶，顯見被告應係基於幫助詐欺之概括犯意，而於緊接之時
    間內先後將上開二帳戶出售予詐欺集團，供其等為詐欺犯行
    之用，是本案檢察官聲請簡易判決處刑之被告犯行，應與上
    開灣彰化地方法院九十五年度簡上字第一五五號判決有修正
    前刑法第五十六條連續犯之裁判上一罪關係，自為上開判決
    確定效力所及。從而，本案被告被訴部分，既曾經有罪判決
    確定，依照首揭判例意旨及說明，爰不經言詞辯論，逕為諭
    知免訴之判決。
四、又檢察官聲請以簡易判決處刑之案件，經法院於審理後，認
    應為無罪、免訴、不受理或管轄錯誤判決之諭知者，應適用
    通常程序審判之，刑事訴訟法第四百五十二條、第四百五十
    一條之一第四項第三款定有明文。本件雖聲請簡易判決處刑
    ，但本院認應諭知免訴判決，改依通常程序審理，附此敘明
    。
據上論斷，應依刑事訴訟法第四百五十二條、第三百零二條第一
款、第三百零七條，判決如主文。
中　　華　　民　　國　　96　　年　　1 　　月　　31　　日
                  刑事第十庭    審判長法　官  吳秋宏
                                      法  官  姚念慈
                                      法  官  林柏泓
如不服本判決，應於判決送達後10日內向本院提出上訴狀（應抄
附繕本）。告訴人或被害人如對於本判決不服者，應具備理由請
求檢察官上訴，其上訴期間之計算係以檢察官收受判決正本之日
期為準。
以上正本證明與原本無異
          　　　　　　　　　　　　　　書記官　柯貞如
中　　華　　民　　國　　96　　年　　2 　　月　　2 　　日
